臺灣新竹地方法院刑事判決
111年度訴字第278號
公  訴  人  臺灣新竹地方檢察署檢察官
被      告  吳昇家


            蕭泰仁



            廖梓恩


            李浩宇



            陳立暉


            彭梓恩


            陳翊祥




            王耀賢



          湯軒戎  


上列被告等因妨害秩序等案件，經檢察官提起公訴（111年度偵
字第3786號、第3498號、第4519號），本院依簡式審判程序判決
如下：
    主  文
一、乙○○犯意圖供行使之用而攜帶兇器在公眾得出入之場所聚集
    三人以上首謀實施強暴罪，處有期徒刑陸月，如易科罰金，
    以新臺幣貳仟元折算壹日；又犯意圖供行使之用而攜帶兇器
    在公眾得出入之場所聚集三人以上下手實施強暴罪，處有期
    徒刑陸月，如易科罰金，以新臺幣貳仟元折算壹日。應執行
    有期徒刑捌月，如易科罰金，以新臺幣貳仟元折算壹日。
二、丑○○犯意圖供行使之用而攜帶兇器在公眾得出入之場所聚集
    三人以上下手實施強暴罪，處有期徒刑陸月，如易科罰金，
    以新臺幣參仟元折算壹日；又犯意圖供行使之用而攜帶兇器
    在公眾得出入之場所聚集三人以上首謀實施強暴罪，處有期
    徒刑陸月，如易科罰金，以新臺幣參仟元折算壹日。應執行
    有期徒刑捌月，如易科罰金，以新臺幣參仟元折算壹日。
三、子○○犯意圖供行使之用而攜帶兇器在公眾得出入之場所聚集
    三人以上下手實施強暴罪，共貳罪，均處有期徒刑陸月，如
    易科罰金，均以新臺幣貳仟元折算壹日。應執行有期徒刑捌
    月，如易科罰金，以新臺幣貳仟元折算壹日。
四、丙○○犯意圖供行使之用而攜帶兇器在公眾得出入之場所聚集
    三人以上下手實施強暴罪，共貳罪，均處有期徒刑陸月，如
    易科罰金，均以新臺幣貳仟元折算壹日。應執行有期徒刑捌
    月，如易科罰金，以新臺幣貳仟元折算壹日。　　
五、戊○○犯意圖供行使之用而攜帶兇器在公眾得出入之場所聚集
    三人以上下手實施強暴罪，共貳罪，均處有期徒刑陸月，如
    易科罰金，均以新臺幣貳仟元折算壹日。應執行有期徒刑捌
    月，如易科罰金，以新臺幣貳仟元折算壹日。　　
六、庚○○犯意圖供行使之用而攜帶兇器在公眾得出入之場所聚集
    三人以上下手實施強暴罪，共貳罪，均處有期徒刑陸月，如
    易科罰金，均以新臺幣貳仟元折算壹日。應執行有期徒刑捌
    月，如易科罰金，以新臺幣貳仟元折算壹日。　　
七、己○○犯意圖供行使之用而攜帶兇器在公眾得出入之場所聚集
    三人以上下手實施強暴罪，共貳罪，均處有期徒刑陸月，如
    易科罰金，均以新臺幣貳仟元折算壹日。應執行有期徒刑捌
    月，如易科罰金，以新臺幣貳仟元折算壹日。
八、甲○○犯意圖供行使之用而攜帶兇器在公眾得出入之場所聚集
    三人以上下手實施強暴罪，共貳罪，均處有期徒刑陸月，如
    易科罰金，均以新臺幣貳仟元折算壹日。應執行有期徒刑捌
    月，如易科罰金，以新臺幣貳仟元折算壹日。
九、辛○○犯意圖供行使之用而攜帶兇器在公眾得出入之場所聚集
    三人以上下手實施強暴罪，共貳罪，均處有期徒刑陸月，如
    易科罰金，均以新臺幣貳仟元折算壹日。應執行有期徒刑捌
    月，如易科罰金，以新臺幣貳仟元折算壹日。　　　
十、扣案之鋁棒參支、鐵棒肆支、棒球棍壹支，均沒收之。　
    事  實
一、本件犯罪事實：　　　　　　　　　　
　㈠乙○○因前至新竹市○區○○路000號3樓「183CLUB」消費遭拒，
    因而心生不滿，其明知新竹市○區○○路000號之營業場所為公
    眾得出入之場所，倘於該處聚集三人以上而發生衝突，顯足
    以造成公眾或他人恐懼不安，仍基於意圖供行使之用而攜帶
    兇器在公眾得出入之場所聚集三人以上首謀實施強暴及毀損
    之犯意，夥同庚○○、丙○○、甲○○、己○○、丑○○、子○○、戊○○
    、辛○○及真實姓名年籍資料不詳綽號「阿恩」、「阿豐」、
    「芭樂」、「阿展」等成年男子，共同基於意圖供行使之用
    而攜帶兇器在公眾得出入之場所聚集三人以上下手實施強暴
    及毀損之犯意聯絡，於民國111年3月4日3時18分許，分乘車
    牌號碼000-0000號、BCK-3273號、BGS-3303號自用小客車，
    前往新竹市○區○○路000號前聚集，其等均持客觀上足供兇器
    使用之棍棒上樓，惟因「183CLUB」非在營業中，竟轉往該
    址2樓尚在營業中、不特定顧客得自由出入之「Doors 501」
    酒吧砸毀吧檯、酒瓶、冰箱、桌椅、飛鏢機機台、玻璃櫃等
    物致不堪使用，足生損害於該店店長丁○○。
　㈡丑○○因認其前至新竹縣○○市○○路000○00號「致成車業」購車
    時接待人員態度不佳，因而心生不滿，其明知新竹縣○○市○○
    路000○00號為公眾得出入之場所，倘於該處聚集三人以上而
    發生衝突，顯足以造成公眾或他人恐懼不安，仍基於意圖供
    行使之用而攜帶兇器在公眾得出入之場所聚集三人以上首謀
    實施強暴及毀損之犯意，夥同乙○○、庚○○、丙○○、甲○○、己○○、子○○、戊○○、辛○○及真實姓名年籍資料不詳綽號「阿恩
    」、「阿豐」、「芭樂」、「阿展」等成年男子，共同基於
    意圖供行使之用而攜帶兇器在公眾得出入之場所聚集三人以
    上下手實施強暴及毀損之犯意聯絡，於111年3月4日10時35
    分許，分乘車牌號碼000-0000號、BCK-3273號自用小客車，
    前往新竹縣○○市○○路000○00號聚集，其等均持客觀上足供兇
    器使用之棍棒，砸毀停放在上址車行前之4台自用小客車車
    窗玻璃、車體，及上址車行隔壁之匯豐汽車竹北營業所（地
    址：新竹縣○○市○○路000○00號）之2台自小客車後視鏡、前
    擋玻璃，致令不堪使用，足生損害於致成車業車行負責人壬○○、匯豐汽車營業所所長癸○○。
二、案經丁○○訴由新竹市警察局第一分局，壬○○、癸○○訴由新竹
    縣政府警察局竹北分局報告臺灣新竹地方檢察署檢察官偵查
    起訴。　　　　
    理  由
一、本件被告乙○○、庚○○、丙○○、甲○○、己○○、丑○○、子○○、戊○○、辛○○所犯之罪，非死刑、無期徒刑、最輕本刑為3 年以
    上有期徒刑之罪，或高等法院管轄第一審之案件，被告等人
    於本院準備程序進行中，就被訴事實為有罪之陳述，經本院
    認合於刑事訴訟法第273 條之1 第1 項之規定，裁定進行簡
    式審判程序，合先敘明。又按簡式審判程序之證據調查，不
    受第159 條第1 項之限制，刑事訴訟法第273 條之2 定有明
    文，是於行簡式審判程序之案件，被告以外之人於審判外之
    陳述，除有其他不得作為證據之法定事由外，應認具有證據
    能力。
二、認定犯罪事實所憑之證據及理由：　　
　　前揭犯罪事實，業據被告9人於警詢、偵查、本院調查、準
    備程序及簡式審判程序時均坦承不諱（712號他卷㈠第67頁至
    第70頁、第92頁、第94頁至第97頁、第118頁至第119頁、第
    123頁至第125頁、第151頁至第152頁；712號他卷㈡第1頁至
    第3頁、第23頁、第24頁至第27頁、第48頁、第50頁至第52
    頁、第72頁、第74頁至第77頁、第97頁、第99頁至第102頁
    、第122頁、第123頁至第126頁、第147頁、第151頁；3498
    號偵卷第13頁；本院卷第53頁至第57頁、第144頁至第146頁
    、第168頁至第169頁、第181頁、第190頁），核與證人即告
    訴人丁○○、證人即「183CLUB」負責人梁守誠、證人即「Doo
    rs 501」目擊證人林志乾、證人即告訴人壬○○、證人即告訴
    人癸○○於警詢中之證述（712號他卷㈠第4頁至第5頁、第6頁
    、第8頁至第9頁、第63頁至第66頁、第66-1頁）情節大致相
    符，復有新竹市警察局第一分局扣押物品清單、新竹縣政府
    警察局竹北分局扣押筆錄、新竹縣政府警察局竹北分局竹北
    派出所扣押物品目錄表各1份、監視錄影畫面截圖及現場照
    片數張（712號他卷㈠第10頁至第25頁、第144頁至第146頁；
    4519號偵卷第2頁至第5頁、第6頁、第8頁至第28頁）在卷可
    參，另有鋁棒3支、鐵棒4支、棒球棍1支扣案可佐，足認被
    告9人上開任意性之自白與事實相符，堪以採信。綜上，本
    案事證明確，被告9人犯行洵堪認定，應依法論科。
三、論罪科刑：　　
　㈠刑法妨害秩序罪章之第149條 、第150 條於109 年1 月15日
    修正公布，於109 年1 月17日施行，本次修法理由略謂：「
    不論其在何處、以何種聯絡方式聚集，其係在遠端或當場為
    之，均為本條之聚集行為，且包括自動與被動聚集之情形，
    亦不論是否係事前約定或臨時起意者均屬之。因上開行為對
    於社會治安與秩序，均易造成危害，爰修正其構成要件，以
    符實需。倘三人以上，在公共場所或公共場所聚集，進而實
    行強暴脅迫（例如：鬥毆、毀損或恐嚇等行為）者，不論是
    對於特定人或不特定人為之，已造成公眾或他人之危害、恐
    懼不安，應即該當犯罪成立之構成要件，以符保護社會治安
    之刑法功能」，可知修法後之刑法第150條，係不論被告以
    何種方式聚集，倘3人以上在公共場所或公共場所聚集，進
    而實行鬥毆、毀損或恐嚇等行為，均應依法論處，合先敘明
    。查被告乙○○、丑○○分別於犯罪事實㈠、㈡所示時地聯繫其餘
    被告等人到場，並分別聚集在犯罪事實㈠所示之新竹市○區○○
    路000號3樓之公眾得出入之場所；犯罪事實㈡所示之新竹縣○○市○○路000○00號之公眾得出入之場所，意圖供行使之用而
    攜帶兇器施強暴及毀損。　　　
  ㈡是核犯罪事實㈠部分，被告乙○○所為，應係犯刑法第150條第1
    項後段、第2項第1款之意圖供行使之用而攜帶兇器在公眾得
    出入之場所聚集三人以上首謀實施強暴罪、同法第354條毀
    損罪；被告庚○○、丙○○、甲○○、己○○、丑○○、子○○、戊○○、
    辛○○，均係犯意圖供行使之用而攜帶兇器在公眾得出入之場
    所聚集三人以上下手實施強暴罪。犯罪事實㈡部分，被告丑○○所為，應係犯刑法第150條第1項後段、第2項第1款之意圖
    供行使之用而攜帶兇器在公眾得出入之場所聚集三人以上首
    謀實施強暴罪、同法第354條毀損罪；被告乙○○、庚○○、丙○○、甲○○、己○○、子○○、戊○○、辛○○，均係犯刑法第150條第
    1項後段、第2項第1款之意圖供行使之用而攜帶兇器在公眾
    得出入之場所聚集三人以上下手實施強暴罪。　
　㈢刑法對故意犯的處罰多屬單獨犯之規定，單獨一人即可完成
    犯罪構成要件，但亦可由數行為人一起違犯，若法條本身並
    不預設參與人數，如此形成之共同正犯，稱為「任意共犯」
    ；相對地，刑法規範中存在某些特殊條文，欲實現其不法構
    成要件，必須二個以上之行為人參與，刑法已預設了犯罪行
    為主體需為複數參與者始能違犯之，則為「必要共犯」。換
    言之，所謂「必要共犯」係指某一不法構成要件之實行，在
    概念上必須有二個以上參與者，一同實現構成要件所不可或
    缺之共同加工行為或互補行為始能成立，若僅有行為人一人
    ，則無成立犯罪之可能。又「必要共犯」依其犯罪性質，尚
    可分為「聚合犯」，即二人以上朝同一目標共同參與犯罪之
    實行者，如刑法分則之公然聚眾施強暴、脅迫罪、參與犯罪
    結社罪等，因其本質上即屬共同正犯，故除法律依其首謀、
    下手實行或在場助勢等參與犯罪程度之不同，而異其刑罰之
    規定時，各參與不同程度犯罪行為者之間，不能適用刑法總
    則共犯之規定外，其餘均應引用刑法第28條共同正犯之規定
    （最高法院109年台上字第2708號判決可資參照）。查本案
    犯罪事實㈠部分，係被告乙○○邀集被告庚○○、丙○○、甲○○、
    己○○、丑○○、子○○、戊○○、辛○○到場；犯罪事實㈡部分，係
    被告丑○○邀集被告乙○○、庚○○、丙○○、甲○○、己○○、子○○、
    戊○○、辛○○到場等情，據被告乙○○、丑○○於本院準備程序中
    所自承（本院卷第147頁），並經公訴人當庭補充被告乙○○
    、丑○○分別於犯罪事實㈠、㈡涉犯意圖供行使之用而攜帶兇器
    在公眾得出入之場所聚集三人以上首謀實施強暴罪嫌等語（
    本院卷第148頁），故被告乙○○、丑○○雖分別於犯罪事實㈠、
    ㈡均有下手實施強暴，然其等所為應分別屬首謀實施強暴，
    與其餘被告8人（犯罪事實㈠部分為除被告乙○○以外之8人；
    犯罪事實㈡部分為除被告丑○○以外之8人）於本案所涉意圖供
    行使之用而攜帶兇器在公眾得出入之場所聚集三人以上下手
    實施強暴之行為態樣有別，故其餘被告8人雖分別於犯罪事
    實㈠、㈡部分，就其等涉犯之意圖供行使之用而攜帶兇器在公
    眾得出入之場所聚集三人以上下手實施強暴罪、毀損罪間，
    有犯意聯絡及行為分擔，應論以共同正犯。然被告乙○○、丑
    ○○分別於犯罪事實㈠、㈡部分，就其等涉犯意圖供行使之用而
    攜帶兇器在公眾得出入之場所聚集三人以上首謀實施強暴罪
    部分均不適用共犯之規定，僅就其等毀損部分適用共犯規定
    。然刑法條文有「結夥三人以上」者，其主文之記載並無加
    列「共同」之必要，最高法院79年度台上第4231號判決意旨
    足資參照。是刑法第150條以「聚集三人以上」為構成要件
    ，應為相同解釋，爰不在主文加列「共同」之文字，併此敘
    明。
　㈣又被告9人犯罪事實㈠、㈡所為，均係以一行為觸犯上開2罪名
    ，為想像競合犯，均分別應依刑法第55條之規定，從一重論
    以刑法第150條第1項後段、第2項第1款之意圖供行使之用而
    攜帶兇器在公眾得出入之場所聚集三人以上首謀實施強暴罪
    、意圖供行使之用而攜帶兇器在公眾得出入之場所聚集三人
    以上下手實施強暴罪。
　㈤按犯刑法第150條第1項之罪，而有下列之情形者，得加重其
    刑至二分之一：一、意圖供行使之用而攜帶兇器或其他危險
    物品犯之。二、因而致生公眾或交通往來之危險。同法條第
    2 項定有明文。是上開得加重條件，屬於相對加重條件，並
    非絕對應加重條件，是以，事實審法院依個案具體情狀，考
    量當時客觀環境、犯罪情節及危險影響程度、被告涉案程度
    等事項，綜合權衡考量是否有加重其刑之必要性。本院審酌
    本案係因被告乙○○、丑○○其等之消費糾紛而起，過程中雖聚
    集超過3人，雖造成告訴人等人財損，惟本案並無任何人受
    傷，足證被告9人所犯情節侵害社會秩序安全，並無嚴重或
    擴大現象，是本院認依其等情狀處以主文所示之有期徒刑，
    應足以收遏止並矯治其等犯罪行為之效果，尚無依刑法第15
    0條第2項規定加重其刑之必要，併予敘明。
　㈥爰審酌被告乙○○、丑○○僅因消費糾紛，竟與被告庚○○、丙○○
    、甲○○、己○○、子○○、戊○○、辛○○分別為犯罪事實㈠、㈡所示
    之犯行，其等欲以非法之手段達到解決前開糾紛之目的，犯
    罪動機並非良善、犯罪手段亦非平和，嚴重影響社會治安，
    增長社會暴戾氣氛，殊值譴責，惟念其等犯後坦承犯行，態
    度尚可，並參酌被告乙○○業已和告訴人丁○○達成和解等情，
    有本院公務電話紀錄表1份（本院卷第131頁），並據被告乙○○供述明確（本院卷第144頁），足徵被告乙○○非無竭力彌
    補其過錯；參酌本案就犯罪事實㈠、㈡犯行部分，分別係被告
    乙○○、丑○○所邀集而起，其等參與犯罪之程度差異，以及本
    案僅有被告乙○○賠償告訴人丁○○等情形，並兼衡被告乙○○國
    中畢業之智識程度，現從事水電工作，月薪約新臺幣（下同
    ）3、4萬元，未婚無子女，目前與家人同住；被告丑○○國中
    肄業之智識程度，現從事粗工，月薪約3萬5千元，未婚無子
    女，目前與家人同住；被告子○○國中肄業之智識程度，現從
    事粗工，月薪約3萬，未婚無子女，目前與家人同住；被告
    丙○○高中肄業之智識程度，現無業，家中經濟狀況勉持，未
    婚無子女，目前獨居；被告戊○○高職肄業之智識程度，現從
    事水電工作，月薪約3萬5千元，已婚育有未成年子女2名，
    目前與家人同住；被告庚○○國中畢業之智識程度，現從事水
    電工作，月薪約3萬5千元，未婚無子女，目前與家人同住；
    被告己○○國中畢業之智識程度，現服役中，未婚無子女，目
    前與家人同住；被告甲○○高中肄業之智識程度，現從事水電
    工作，月薪約3萬5千元，未婚無子女，目前與家人同住；被
    告辛○○高中肄業之智識程度，現從事水電工作，月薪約3萬5
    千元，未婚無子女，目前與爸爸、爺爺、奶奶及妹妹同住等
    一切情形（本院卷第171頁、第191頁），分別量處如主文所
    示之刑，並衡酌本案犯罪事實㈠、㈡為被告9人於同一日所犯
    ，係在密接時間所為而定其等應執行刑，以及綜合考量上開
    情狀，分別諭知易科罰金之折算標準。
四、沒收：　　
　　按供犯罪所用、犯罪預備之物或犯罪所生之物，屬於犯罪行
    為人者，得沒收之，刑法第38條第2項前段定有明文。經查
    ，扣案之鋁棒3支、鐵棒4支、棒球棍1支，為被告9人所有並
    持之為本案犯行等情，據被告9人自承明確（本院卷第146頁
    至第147頁、第182頁），足證上開扣案物為被告9人供犯罪
    所用之物，爰均依刑法第38條第2項前段規定，宣告沒收。
據上論斷，應依刑事訴訟法第273條之1第1項、第299條第1項前
段，判決如主文。　　
本案經檢察官楊仲萍提起公訴，檢察官劉正祥到庭執行職務。
中　　華　　民　　國　　111 　年　　6 　　月　　20　　日
                  刑事第二庭   法　官   崔恩寧
以上正本證明與原本無異。
如不服本判決應於收受本判決後20日內向本院提出上訴書狀，上
訴書狀應敘述具體理由。上訴書狀未敘述上訴理由者，應於上訴
期間屆滿後20日內補提理由書狀於本院(均須按他造當事人之人
數附繕本 )「切勿逕送上級法院」。 
中　　華　　民　　國　　111 　年　　6 　　月　　20　　日
                               書記官   莊琬婷

附錄本案論罪科刑法條：
刑法第150條
在公共場所或公眾得出入之場所聚集三人以上，施強暴脅迫者，
在場助勢之人，處一年以下有期徒刑、拘役或十萬元以下罰金；
首謀及下手實施者，處六月以上五年以下有期徒刑。
犯前項之罪，而有下列情形之一者，得加重其刑至二分之一：
一、意圖供行使之用而攜帶兇器或其他危險物品犯之。
二、因而致生公眾或交通往來之危險。　　　　　　　　　

刑法第354條
毀棄、損壞前二條以外之他人之物或致令不堪用，足以生損害於
公眾或他人者，處2年以下有期徒刑、拘役或1萬5千元以下罰金
。